臺灣高雄地方法院刑事判決
111年度審訴字第467號
公  訴  人  臺灣高雄地方檢察署檢察官
被      告  許閎鈞


            江承峰


上列被告因妨害秩序等案件，經檢察官提起公訴（110年度偵字
第17714號、110年度偵字第24895號），本院判決如下：
    主  文
許閎鈞及江承峰被訴部分管轄錯誤，均應移送於臺灣屏東地方法
院。
    理  由
一、公訴意旨略以：
　㈠洪家偉係郭義常之朋友。郭義常平時與劉淑芬、李順義等人
    同住，於民國110年2月7日晚間與劉淑芬因家務問題發生爭
    執，遭劉淑芬要求搬離，郭義常遂邀約蔡秉翰、洪家偉陪同
    搬家，洪家偉又邀約許閎鈞、江承峰、楊善豪、盧琚翔、吳
    冠霖及其他真實姓名年籍不詳之數人一同前往，眾人並相約
    在屏東縣○○鄉○○村○○路000號（舊稱烏龍村）「統一超商新
    園門市」集合，再分駛車牌號碼000-0000號、BJD-8957號、
    BEB-3971號、AZW-6710號、AYN-9598號等自用小客車，於同
    日23時抵達劉淑芬住處，郭義常、蔡秉翰隨即進入屋內搬家
    ，洪家偉、吳冠霖、許閎鈞、江承峰、楊善豪、盧琚翔等人
    則在屋外等候。此時，劉淑芬、李順義走出屋外察看而與洪
    家偉發生口角衝突，洪家偉、吳冠霖竟共同基於毀損、傷害
    之犯意聯絡，先持棍棒敲擊劉淑芬、李順義持有，停放在騎
    樓下之車牌號碼000-0000號自用小客車，致車輛後方擋風玻
    璃破碎、保險桿及下方飾板、左右後側葉子板、右後方車燈
    等處受有損壞；嗣見李順義前往阻止，又基於傷害之犯意，
    持棍棒毆打李順義，致李順義受有左手前臂擦挫傷之傷害。
    （郭義常、蔡秉翰、許閎鈞、江承峰、楊善豪、盧琚翔涉犯
    妨害秩序等罪嫌，另經檢察官為不起訴處分）
  ㈡江承峰因與方水加之子方苰茗有糾紛，心生不滿，竟基於攜
    帶兇器在公共場所聚集三人以上首謀、下手實施強暴行為及
    毀損之犯意，邀集許閎鈞、綽號「林阿」及其他真實姓名、
    年籍不詳之3人，於110年2月18日2時13分許，前往方水加、
    方苰茗位於屏東縣新園鄉之住處（住址詳卷）。江承峰先向
    該處騎樓扔擲雞蛋，又與共同基於在公共場所聚集三人以上
    下手實施強暴行為犯意聯絡之真實姓名、年籍不詳男子，持
    木棒砸毀方水加住處之落地窗及方水加所有之車牌號碼000-
    000號普通重型機車，致落地窗玻璃、機車後燈殼、後照鏡
    破損而不堪使用，並足以妨害社會秩序安寧。許閎鈞則基於
    在公共場所聚集三人以上施強暴脅迫在場助勢之犯意，並與
    江承峰共同基於毀損之犯意聯絡，在旁助勢，足以妨害社會
    秩序安寧，並生損害於方水加。因認被告江承峰所為，係涉
    犯刑法第150條第2項第1款、第1項後段之攜帶兇器在公共場
    所聚集三人以上首謀、下手實施強暴罪嫌、同法第354條之
    毀損罪嫌；被告許閎鈞所為，係涉犯刑法第150條第1項前段
    之在公共場所聚集三人以上實施強暴而在場助勢罪嫌、同法
    第354條之毀損罪嫌等語。
二、按案件由犯罪地或被告之住所、居所或所在地之法院管轄，
    刑事訴訟法第5 條第1 項有明文規定。又其所謂之犯罪地，
    參照刑法第4 條之規定，解釋上自應包括行為地與結果地二
    者而言；定法院有無管轄權之時，關於土地管轄，係以起訴
    時為準；管轄之有無，法院應依職權調查之（最高法院88年
     度台上字第1134號、106 年度台上字第3021號、86年度台
    上 字第2001號判決意旨參照）。而無管轄權之案件，應諭
    知管
    轄錯誤之判決，並同時諭知移送於管轄法院，且得不經言詞
    辯論為之，同法第304 條、第307 條亦有明文規定。
三、經查：
　㈠被告許閎鈞及江承峰之住居所，均在屏東縣東港鎮，且被告2
     人均無在監在押之情形，除據被告2 人於警詢及偵查中供
    述在卷外，並有其等之個人戶籍資料（完整姓名）查詢結果
    、臺灣高等法院被告前案紀錄表各1份在卷足憑，是檢察官
    提起本件公訴並於111 年6月27日繫屬本院時，並無足資認
    定被告在本院轄區內有何住居所，或實際所在地在本院轄區
    內之情。又本件於檢察官起訴時被告2人所涉之一、㈡部分，
    其犯罪地係在屏東縣，是被告2人住所、居所及所在地，均
    不在本院管轄區域內，揆諸前開法律規定，本院自無管轄權
    。
  ㈡雖上開一、㈠部分提及被告2人，而認同案被告洪家偉所涉犯
    罪之行為地為高雄市○○區○○路00號，然被告2 人此部分罪嫌
    ，已經檢察官以2人罪嫌不足為由為不起訴處分，並未列共
    同被告而起訴，是自亦不能以同案被告洪家偉所涉犯罪行為
    地為高雄市○○區○○路00 號為本院轄區為由，遽認本院就被
    告2人被訴一、㈡部分有管轄權。
  ㈢綜上所述，檢察官誤向無管轄權之本院起訴自非適法，爰不
    經言詞辯論，逕為諭知管轄錯誤判決，並同時諭知就被告2
    人部分，移送臺灣屏東地方法院。
四、同案被告洪家偉、吳冠霖被訴前開一、㈠部分，由本院另行
    審理，併予敘明。 　
五、據上論斷，應依刑事訴訟法第304條、第307條，判決如主文
    。
本案經檢察官林恒翠提起公訴。
中　　華　　民　　國　　111 　年　　8 　　月　　23　　日
                  刑事第五庭   審判長 法　官  黃蕙芳
　　　　　　　　　                    法  官  施君蓉
　　　　　　　　　                    法  官  陳銘珠
以上正本證明與原本無異。
如不服本判決應於收受送達後20日內向本院提出上訴書狀，並應
敘述具體理由；如未敘述上訴理由者，應於上訴期間屆滿後20日
內向本院補提理由書（均須按他造當事人之人數附繕本）「切勿
逕送上級法院」。
因疫情而遲誤不變期間，得向法院聲請回復原狀。
中　　華　　民　　國　　111 　年　　8 　　月　　24　　日
                                      書記官  沈佳螢